---
title: "Alcuni errori di lettura sul Coronavirus"
author: "Matteo Baldanza"
output: 
  github_document:
    fig_width: 6
    fig_height: 5
---
**Questo articolo nasce al solo scopo informativo**

### INTRODUZIONE

In data 30/03/2020 Tgcom24 ha pubblicato un articolo riguardante uno studio sul coranavirus condotto da Einaudi Institute For Economics and Finance. Questo studio prevedeva che in data odierna, 22/04/2020 i nuovi positivi sul territorio lombardo sarebbero stati pari a 0(Riporto il link  https://www.tgcom24.mediaset.it/cronaca/coronavirus-lombardia-verso-i-contagi-zero-il-22-aprile-ecco-le-previsioni-regione-per-regione_16728763-202002a.shtml).


Nella data di pubblicazione mi sono accorto di un errore grave commesso da tale istituto nello studio effettuato. Spiegato in maniera veloce l'errore consiste nella scelta dei dati inappropriata,ovvero sono stati utilizzati numeri che non hanno alcuna rilevanza di tipo statistico. Il problema forse/immagino nasce dall'errore della stessa protezione civile(fonte di propagazione dei  dati sul virus) nel calcolo dei veri valori dei nuovi casi positivi.In tali infatti non venivano considerati deceduti e guariti, andando cosi a sottostimare i veri valori(la settimana precedente il calcolo è stato cambiato e corretto). Lo studio quindi pubblicato su Tgcom24 è stato fin dal primo istante una "fake news".

Si decide di pubblicare questo articolo in data 22/04/2020 in quanto oggi si può effettivamente dire che lo studio è stato irrilevante e sebben si possano considera gli intervalli di confidenza all'interno della curva per prolungare l'effettiva data di azzeramento, rimane comunque un lavoro inadeguato.

A tal proposito con questo breve report si è voluto indagare sulla situazione della malattia in Lombardia.

### INIZIALIZZAZIONE DATI 

```{r,include=FALSE}
library(ggplot2)
theme_set(theme_classic()+
            theme(axis.line = element_line(colour = "white")))
library(tidyverse)
library(dygraphs)
library(xts)
library(EpiDynamics)
library(webshot)
library(bsts)
library(EpiDynamics)
library(deSolve)
library(knitr)
library(splines)
library(viridis)
```


```{r,warning=FALSE,comment=FALSE}
dat_csv<-read.csv("https://raw.githubusercontent.com/pcm-dpc/COVID-19/master/dati-regioni/dpc-covid19-ita-regioni.csv",header=T)
days<-dim(dat_csv)[1]
colnames(dat_csv)
dat_csv$t<-1:days
days
myDateTimeStr1 <- dat_csv$data
myDateTimeStr1= gsub("T"," ",myDateTimeStr1)
myPOSIXct1 <- as.POSIXct(myDateTimeStr1, format="%Y-%m-%d %H:%M:%S")
days_dy<-as.Date(myPOSIXct1)
dat_csv$data=days_dy
dat_csv=dat_csv %>%
  filter(denominazione_regione=="Lombardia")%>%
  mutate(casi=totale_casi-deceduti-dimessi_guariti)
dat_csv$totale_ospedalizzati
diff=function(colonna) {
  diff=colonna[2:length(colonna)]-colonna[1:(length(colonna)-1)]
  return(c(0,diff))
}
colnames(dat_csv)
dat_csv$totale_ospedalizzati
cumsum(dat_csv$totale_ospedalizzati)
totale_ricoverati=dat_csv$totale_ospedalizzati[2:length(dat_csv$data)]-dat_csv$totale_ospedalizzati[1:(length(dat_csv$data)-1)]+dat_csv$deceduti[-1]+dat_csv$dimessi_guariti[-1]
dat_csv$totale_ospedalizzati=c(0,totale_ricoverati)
dat_csv$totale_ospedalizzati=diff(dat_csv$totale_ospedalizzati)
```


### ANDAMENTO REALE

Per prima cosa si descrive la situazione tramite visualizzazione dei dati.
Oggi all'interno della regione Lombardia la curva dei contagi è la seguente:

```{r,warning=F,fig.align ="center"}
ggplot(dat_csv)+
  geom_line(size=1,col="tan1",aes(y=totale_positivi,x=data))+
  labs(title = "Lombardia",subtitle = "Confronto",caption = "Matteo Baldanza")+
  scale_x_date(breaks="7 days")+
  theme(axis.text.x = element_text(angle=45,hjust=1))
```

Ieri per la prima volta è stata raggiunto un numero negativo di nuovi casi. Questo risultato ci indica che il numero dei positivi e dimessi è stato per la prima volta maggiore/uguale ai nuovi contagi. Il picco della curva è quindi stato toccato.

### ANDAMENTO POSITIVI E RICOVERI GIORNALIERI 

I dati forniti dalla protezione civile non includono i ricoveri giornalieri ma solo il numero degli ospedalizzati ogni giorno. Si è pensato quindi di ricavare tale informazione in questo modo : $$RICOVERATI \: = \:differenza \: ospedalizzati \: + \: dimessi + \: morti$$

Il risultato è il seguente :

```{r,warning=F,fig.align ="center"}
ggplot(dat_csv)+
  geom_line(size=1,aes(y=nuovi_positivi,x=data,colour="Positivi giornalieri"))+
  geom_smooth(aes(y=nuovi_positivi,x=data),col="black",se = F)+
  geom_line(size=1,aes(y=totale_ospedalizzati,x=data,colour="Ricoveri giornalieri"))+
  geom_smooth(aes(y=totale_ospedalizzati,x=data),col="black",se=F)+
  labs(title = "Lombardia",subtitle = "Confronto",y="Count",caption = "Matteo Baldanza")+
  scale_x_date(breaks="7 days")+
  scale_colour_manual("", 
                      breaks = c("Positivi giornalieri", "Ricoveri giornalieri"),
                      values = c("red","green4"))+
  theme(axis.text.x = element_text(angle=45,hjust=1))+
  geom_hline(yintercept=0, size=1,color="tan1",linetype="dashed")+
  theme(legend.justification=c(1,0), legend.position=c(1.0,0.7))
```

Queste due curve rappresentano le serie storiche dei positivi/ricoveri. La linea arancione tratteggiata indica lo 0 . Le curve in nero sono regressioni di tipo loess,non parametriche, che stimano l'andamento nel tempo dei dati che non è del tutto incoraggiante. Si può notare come si è ben distanti dal raggiungimento dei nuovi positivi nulli. 

### ANALISI TAMPONI

Come ultimo commento si analizzano il numero dei tampo effettuati giornalmente.
Negli ultimi giorni si dice che ultimamente i tamponi effettuati sono in continuo aumento ed effettivamente è vero :

```{r,warning=F,fig.align ="center"}
dat_csv$tamponi=diff(dat_csv$tamponi)
ggplot(dat_csv)+
  geom_bar(stat="identity",aes(y=tamponi,x=data,col=tamponi),inherit.aes = F)+
  scale_x_date(breaks="7 days")+
  scale_color_viridis(discrete = F, option = "D")+
  theme(axis.text.x = element_text(angle=45,hjust=1),axis.text.y = element_text(angle=45,hjust=1,size = 10))+
  labs(caption = "Matteo Baldanza")
```

Quello che però non viene detto è che questi dati,che sono quelli comunicati quotidianamente,non rappresentano il vero numero di nuovi tamponi. Includono infatti anche quelli effettuati sugli individui infetti che obbligatoriamente devono effettuare dopo due settimane il test di negatività al COVID-19. Affermare quindi che i nuovi casi positivi in relazione all'aumento dei tamponi indichino un abbassamento dei casi è ancora una volta del tutto privo di verità.

### UNA DATA INDICATIVA D'INIZIO DELLE INFEZIONI

Ancora oggi non si conosce quando tutto sia iniziato o forse non ci è stato ancora comunicato. Una risposta può essere trovata stimando un modello epidemiologico di tipo SEIR. Tale modello stastico descrive la diffusione di una qualsiasi infezione che abbia un periodo di incubazione e quindi rappresenta meglio la situazione attuale.Per essere utilizzato ha bisogno di alcuni input che sono stati scelti in questa maniera :

1. $R_0$ , indice di persone medio che un individuo infetto può infettare. Stimato con un IC=(2,5) si è scelto di utilizzare $R_0$=4

2. Il periodo di incubazione.In questo caso sono stati scelti 5 giorni(rappresenta una media)

3. Periodo di infettività di un individuo.A tal propositvo si è scelto 14 giorni(rappresenta una media)

4. Popolazione Lombarda=10.04*10^6

5. Numero di infettati al giorno 0 pari a 10. E' presumibile che l'infettato zero sia arrivato in lombardia tramite un aereo e che quindi abbia nel frattempo infettato altri individui

```{r}
N_Lombardia=10.04*10^6
R0=4
Incubazione=5
Periodo_infetto=14
gamma=1/Periodo_infetto #recovered rate
sigma=1/Incubazione 
beta=gamma*R0 
beta
```

Ove beta rappresenta la probabilità di un individuo di infettarne un altro.

A questo punto si può stimare il modello che risulta :

```{r,warning=FALSE,fig.align ="center"}
seir_model = function (current_timepoint, state_values, parameters)
{
  S = state_values [1]        # susceptibles
  E = state_values [2]        # exposed
  I = state_values [3]        # infectious
  R = state_values [4]        # recovered
  
  with ( 
    as.list (parameters),     
    {
      
      dS = (-beta * S * I)
      dE = (beta * S * I) - (delta * E)
      dI = (delta * E) - (gamma * I)
      dR = (gamma * I)
      
      
      results = c (dS, dE, dI, dR)
      list (results)
    }
  )
}
parameter_list = c (beta = beta, gamma = gamma, delta=sigma)
W = N_Lombardia-1       
Y = 0     
Z = 0     
X = 10
N = W + X + Y + Z
initial_values = c (S = W/N, E = X/N, I = Y/N, R = Z/N)
timepoints = seq (0, 300, by=1)
output = lsoda (initial_values, timepoints, seir_model, parameter_list)
title <- bquote("SEIR MODEL")
subtit <- bquote(list(beta==.(parameter_list[1]),~gamma==.(parameter_list[2]),~delta==.(parameter_list[3])))
output=as.data.frame(output)
seir<-ggplot(output,aes(x=time))+
  ggtitle(bquote(atop(bold(.(title)),atop(bold(.(subtit))))))+
  geom_line(aes(y=S,colour="Suscettibili"))+
  geom_line(aes(y=I,colour="Infetti"))+
  geom_line(aes(y=R,colour="Guariti"))+
  geom_line(aes(y=E,colour="Esposti"))+
  ylab(label="Proporzione pop.")+
  xlab(label="Giorni")+
  labs(color="Legenda : ",caption = "Matteo Baldanza")+
theme(legend.justification=c(1,0), legend.position=c(1,0.5))+
  theme(legend.title=element_text(size=12,face="bold"),
        legend.background = element_rect(fill='#FFFFFF',
                                         size=0.5,linetype="solid"),
        legend.text=element_text(size=10))
  
  
seir
```

Quello che possiamo concludere è :
 
1. Il picco di infetti si raggiunge circa al 130/140 giorno, il che vuol dire che il virus stando al modello(non esprime verità assoluta!) sia arrivato nel territorio lombardo nel periodo di dicembre/gennaio

2. Le persone infettate se non fossero state prese precauzioni come la quarantena sarebbero state circa il 25% della popolazione lombarda(si stima che ora gli infetti siano il 10%)
